【裁判字號】    97,金矚重訴,1
【裁判日期】    980710
【裁判案由】    貪污等
【裁判全文】
臺灣臺北地方法院刑事裁定         95年度矚重訴字第4號
                                     97年度金矚重訴字第1號
    公  訴  人  最高法院檢察署特別偵查組檢察官
                臺灣臺北地方法院檢察署檢察官
    聲  請  人
    即  被  告  乙○○  44歲.
    選任辯護人  李勝琛律師
                陳建中律師
                吳春美律師
    聲  請  人
    即  被  告  甲○○  42歲.
    選任辯護人  李勝琛律師
                徐沛然律師
                彭玉華律師
上列被告因貪污等案件，聲請調查證據，本院裁定如下：
    主  文
聲請駁回。
    理  由
一、當事人聲請調查之證據，法院認為不必要者，得以裁定駁回
    之，刑事訴訟法第163 條之2 定有明文。此項駁回證據調查
    聲請之裁定，依同法第404 條前段規定不得抗告，先予指明
    。
二、被告乙○○、甲○○於本院審理時，分別於98年6 月12日、
    6 月30日具狀聲請調查下列之證據：
（一）被告乙○○具狀聲請函詢總統府民國91年以前，辦理國務
      機要費中所謂「特別費」，撥補到所謂「機密費」之依據
      為何？91年以後不再辦理撥補之理由及依據為何？」，並
      聲請向總統府會計處函調「88年下半年及89年度國務機要
      費，呈請總統核定每月分配數之簽呈及每月分配表。」、
      「86年度至90年度國務機要經費，呈請總統核定由『非機
      密費『（即單據核銷部分之經費）撥充至『機密費』（即
      以領據核銷部分）之簽呈及簽稿」等文件，證明國務機要
      費需以單據核銷之經費（即所謂非機密費部分），撥充至
      機密費（即以領據核銷）為常態，並非均於每年年底始進
      行撥充。
（二）被告乙○○、甲○○聲請向總統府會計處函調95年9 月間
      （或9 月至11月間），總統府會計處提出給總統府祕書長
      陳唐山簽核，有關國務機要費支用之機關首長授權代簽人
      為總統辦公室之簽呈及相關簽稿等文件，證明1.被告乙○○從未向前會計長丁○○稱，要全盤了解國務機費之支出
      狀況，並指示國務機要費支出之黏貼憑證用紙「機關首長
      或其授權代簽人核示(3)」欄要經過其核章；2.總統府會計
      處直到95年9 月間（或之後），始簽請總統府祕書長核定
      ，總統辦公室主任得在總統黏貼憑證用紙上「機關首長或
      其授權代簽人核示(3)」欄核章。
（三）被告乙○○、甲○○聲請傳喚證人林鈺女、楊瑞賢等人，
      證明1.總統府第三局第四科（出納科），為國務機要費機
      密費（即領據結報部分）之經辦單位，承襲以往慣例，以
      領據條領之國務機要費，提出領據即屬核銷完畢。2.總統
      府會計處92年9 月23日就犒賞清冊請領之國務機要費辦理
      收回，證明會計處先前同意以犒賞名義撥用單據核銷部分
      之國務機要費，被告乙○○未以「犒賞清冊」詐領國務機
      要費。另聲請傳喚證人蔡耀相，證明91年4 月間，審計部
      派員到總統府查核90年度國務機要費支用情形，乃針對特
      別費（即所謂非機密費），自91年度起，若有剩餘不再轉
      作機密費（即以領據條領）提出要求，並未提及「由乙○○祕書出具個人領據，申領作為所謂『機密費』使用，非
      屬會計法第51條規定之原始憑證」乙節，被告乙○○、甲○○均係被動被要求提出各人具名之領據申領機密費，被
      告乙○○、甲○○完全無侵占或詐領國務機要費之動機與
      目的。
三、本院查：
（一）就前開聲請調查證據（一）部分，有關總統府國務機要費
      非機密費部分撥充至機密費之情事，業經被告乙○○及其
      辯護人以同一待證事實，聲請傳喚證人戊○○、己○○、
      丁○○、庚○○等總統府會計處相關人員到庭作證，因此
      部分待證事實已經調查明確，被告乙○○及其辯護人重覆
      聲請調查同一待證事實，並未陳明有再予調查之必要性，
      本院就其聲請之函詢事項及所調閱之文件觀之，對此部分
      之待證事實，已無任何調查之必要。是以，前開聲請經核
      均無必要。
（二）就前開聲請調查證據（二）部分，依被告乙○○、甲○○
      所聲請調閱文件之製作時間，非本案檢察官起訴書所載之
      犯罪事實，而為該時間後所發生之情事；且此部分待證事
      實業經證人丁○○於本院審理證述明確。又此部分聲請調
      查之事項，與被告乙○○爭執未於89年、90年間告知證人
      丁○○之情事，自形式上觀之難認具密切關聯。職是，前
      開聲請經核並無必要。
（三）就前開聲請調查證據（三）部分，其前開待證事實，參諸
      相關卷證，均業經前開證人戊○○、己○○、丁○○、庚○○等人到庭證述明確，且審計部98年5 月7 日台審一字
      第0980002697號函之函文乃係以機關名義所為之發函，聲
      請該函文承辦人即證人蔡耀相到庭作證，究竟能否釐清審
      計部之意見，亦非無疑。況且，被告乙○○、甲○○爭議
      之情事，亦有本院調閱91年度總統府會計處與審計部相關
      公文資料在卷可按。準此，前開聲請經核應無必要。
（四）綜上所述，被告乙○○、甲○○前開聲請，經核均無必要
      。被告乙○○、甲○○爾後之審理期日，仍應依本院於98
      年7 月1 日、7 月8 日審理時所裁定之期日進行，即98年
      7 月21日、22日進行提示相關卷證資料等程序，同月29日
      進行辯論程序。
四、本院合議庭於98年2 月17日準備程序時當庭裁定有關起訴書
    第76至77頁列載非供述證據編號4 、10（即扣案被告丙○○
    之隨身碟檔案暨列印文件）證據能力部分，該日準備程序筆
    錄原載明「依刑事訴訟法第159 之4 第2 款規定，有證據能
    力」部分，應更正為「依刑事訴訟法第159 條之4 第1 款規
    定，有證據能力。」，併此敘明。
五、依刑事訴訟法第220 條、第163條之2，裁定如主文。
中    華    民    國    98    年    7     月    10    日
                  刑事第十六庭  審判長法  官    蔡守訓
                                      法  官    吳定亞
                                      法  官    徐千惠
上正本證明與原本無異。
本裁定不得抗告。
                                      書記官    高心羽
中    華    民    國    98    年    7     月    10    日


司法院資訊處製作；財團法人民間司法改革基金會備份。
